【裁判字號】    99,訴,766
【裁判日期】    990625
【裁判案由】    毒品危害防制條例
【裁判全文】
臺灣臺北地方法院刑事判決               99年度訴字第766號
公  訴  人  臺灣臺北地方法院檢察署檢察官
被      告  甲○○
上列被告因違反毒品危害防制條例案件，經檢察官提起公訴（99
年度毒偵字第1456號），被告就被訴事實為有罪之陳述，本院依
簡式審判程序，判決如下：
   主  文
甲○○施用第一級毒品，累犯，處有期徒刑壹年貳月。扣案之第
一級毒品海洛因壹包（驗餘淨重零點零柒肆零公克，含外包裝袋
壹只），沒收銷燬之。
    事  實
一、甲○○前於(1)民國89年間，因施用第二級毒品案件，經臺灣
    板橋地方法院（下稱板橋地院）以89年度毒聲字第2333號裁
    定送觀察、勒戒後，因認無繼續施用之傾向，於89年4月25
    日執行完畢釋放出所，並經臺灣板橋地方法院檢察署檢察官
    以89年度毒偵字第3065號為不起訴處分確定；(2)90年間，又
    因施用第二級毒品案件，經板橋地院以90年度毒聲字第1929
    號裁定送觀察、勒戒後，因認有繼續施用之傾向，裁定令入
    戒治處所施以強制戒治，嗣因戒治成效良好，經同院以91年
    度毒聲字第891號裁定停止戒治，所餘戒治期間付保護管束
    ，於91年4月15日停止戒治出所，於91年7月26日因保護管束
    期滿未經撤銷，視為強制戒治執行完畢，另並經檢察官聲請
    簡易判決處刑，經同院以90年度板簡字第1635號判處有期徒
    刑5月確定，於91年10月21日易科罰金執行完畢；(3)92年間
    ，復因施用第一、二級毒品案件，經板橋地院以裁定令入戒
    治處所施以強制戒治，於93年1月9日因毒品危害防制條例修
    正而報結，另並經檢察官起訴，經同院以92年度訴字第1763
    號各判處有期徒刑9月、7月，應執行有期徒刑1年2月確定，
    於94年3月8日縮刑期滿執行完畢；(4)94年間，再因施用第一
    級毒品案件，經臺灣高等法院以95年度上訴字第507號判處
    有期徒刑1年2月確定；(5)於95年間，因施用第二級毒品案件
    ，經板橋地院以95年度易字第1283號判處有期徒刑5月確定
    ，上開(4)、(5)之罪，嗣因中華民國九十六年罪犯減刑條例公
    布施行，經板橋地院以96年度聲減字第131號裁定減刑並定
    應執行刑有期徒刑9月確定後，與另案贓物案件所處有期徒
    刑3月部分接續執行，於96年7月8日因縮刑期滿執行完畢；
    (6)96年、97年間，因施用第一級毒品案件，經板橋地院分別
    以96年度訴字第4483號、97年度訴字第1023號各判處有期徒
    刑1年2月、1年確定，復經同院以97年度聲字第2746號裁定
    定應執行有期徒刑1年10月確定，於98年9月30日假釋出監付
    保護管束，於98年11月22日假釋期滿未經撤銷，視為執行完
    畢。詎猶不知戒斷毒癮，復基於施用第一級毒品海洛因及第
    二級毒品甲基安非他命之犯意，於99年3月27日晚上6時許，
    在臺北縣板橋市介壽公園之廁所內，以將海洛因及甲基安非
    他命摻水置入注射針筒內注射方式，同時施用第一級毒品海
    洛因及第二級毒品甲基安非他命1次。嗣於同日晚上8時20分
    許，在臺北市中山區○○○路○段77巷22號前，因行跡可疑
    ，為警攔查，在其身上扣得其施用毒品後所剩餘之第一級毒
    品海洛因1包（驗前淨重0.0760公克，驗餘淨重0.0740公克
    ），並經其同意採尿送驗結果，呈嗎啡及甲基安非他命陽性
    反應，因而查悉上情。
二、案經臺北市政府警察局中山分局報請臺灣臺北地方法院檢察
    署檢察官偵查起訴。
    理  由
一、本件被告甲○○所犯係死刑、無期徒刑、最輕本刑為3年以
    上有期徒刑以外之罪，其於準備程序中就前揭被訴事實為有
    罪之陳述，經法官告知簡式審判程序之旨，並聽取公訴人、
    被告之意見後，認無不得或不宜改依簡式審判程序進行之情
    形，爰依刑事訴訟法第273條之1第1項，裁定本件由受命法
    官獨任進行簡式審判程序，合先敘明。
二、訊據被告對於前揭時、地，同時施用第一級毒品、第二級毒
    品1次之事實，坦承不諱，並查：
(一)、被告於99年3月27日為警查獲時所採尿液，經送往具有專門
    鑑定尿液中有無毒品成分之台灣尖端先進生技醫藥股份有限
    公司，以酵素免疫法、氣相層析質譜法檢驗確認結果，呈嗎
    啡、安非他命類陽性反應，此有該公司99年4月14日濫用藥
    物尿液檢驗報告、臺北市政府警察局偵辦毒品案件尿液檢體
    委驗單各1份在卷可稽（見偵卷第60、62頁）。而海洛因施
    用入人體後水解還原成嗎啡，再循嗎啡之代謝方式排出體外
    ，業據行政院衛生署藥物食品檢驗局73藥檢壹字第030221號
    函說明綦詳；又人體施用甲基安非他命後，在主要代謝物中
    未改變形態之甲基安非他命佔施用劑量達43％，安非他命則
    約為5％，且安非他命在國內取得不易，施用情形較少，尿
    液檢驗結果係甲基安非他命陽性者佔大部分。本件被告之尿
    液經以氣相層析質譜儀分析法檢驗，呈嗎啡、安非他命陽性
    反應，其中嗎啡濃度高達20800ng／ml；甲基安非他命、安
    非他命濃度則分別為527ng/ml、100ng /ml，顯見被告應有
    在上開採尿時間前，施用海洛因及甲基安非他命甚明。
(二)、又扣案之白色粉末1包，經被告自承：係伊所有供己施用之
    毒品等語，經送具有鑑定毒品成分能力之交通部民用航空局
    航空醫務中心以化學呈色法、氣相層析質譜儀分析法鑑驗結
    果，送驗白色粉末1包，淨重0.0760公克，取樣0.0020公克
    ，餘重0.0740公克，檢出含第一級毒品海洛因成分，亦有交
    通部民用航空局航空醫務中心99年4月15日航藥鑑字第09925
    01號毒品鑑定書在卷可憑（見偵卷第63頁），足證扣案之白
    色粉末1包係海洛因，屬毒品危害防制條例第2條第2項第1款
    所規定之第一級毒品甚明。是依上開卷附之各項文書、證物
    等補強證據，已足資擔保被告上開自白之真實性，堪信為真
    實。綜上，被告上開施用毒品犯行，洵堪認定。
(三)、復按毒品危害防制條例前於92年7月9日修正公布，自93年1
    月9日施行，觀之該條例第20條、第23條之立法理由，修正
    後毒品危害防制條例就施用毒品者，只於「初犯」及「5年
    後再犯」二種情形，有其追訴條件之限制，即須於初犯經觀
    察、勒戒或強制戒治釋放後，5年內均無施用毒品之行為，
    始能認其前所實施之觀察、勒戒或強制戒治已足遮斷毒癮，
    而得於5年後再犯時，再予適用初犯之規定，重行觀察、勒
    戒等程序。倘5年內已經再犯，被依法追訴處罰，縱其第3次
    （或第3次以上）施用毒品之時間在初犯釋放5年以後，即與
    「5年後再犯」之情形有別，且因已於「5年內再犯」，顯見
    其再犯率甚高，原實施觀察、勒戒或強制戒治，已無法收其
    實效，而無5年戒斷期之存在，自無再經觀察、勒戒及強制
    戒治之必要，應得逕行追訴處罰（最高法院95年5月9日95年
    度第7次刑事庭會議決定文參照）。經查，被告前有如事實
    欄一所載之多次施用毒品前科，有臺灣高等法院被告前案紀
    錄表在卷可憑。本件被告施用毒品之犯行，距其前揭強制戒
    治釋放後雖已逾5年，惟其於前述強制戒治執行完畢釋放後5
    年內，業因多次再犯施用毒品罪，經法院判決有罪確定，並
    已執行完畢，足認原實施觀察、勒戒、強制戒治程序，已無
    法收其實效，揆諸前開說明，本件被告施用毒品犯行，核與
    毒品危害防制條例第20條、第23條所定之「初犯」或「5年
    後再犯」情形有別，自無再經觀察、勒戒及強制戒治之必要
    、應逕予追訴處罰。
三、核被告所為，係犯毒品危害防制條例第10條第1項、第2項之
    施用第一級毒品罪、第二級毒品罪。被告施用前、後持有第
    一級毒品海洛因及施用前持有第二級毒品甲基安非他命之低
    度行為，應為施用之高度行為所吸收，不另論罪。被告將海
    洛因、甲基安非他命混合施用，係以一施用毒品行為同時觸
    犯毒品危害防制條例第10條第1項、第2項之罪，為想像競合
    犯，應依刑法第55條規定，從一重之施用第一級毒品罪處斷
    。又被告有如事實欄一之(6)所載之前科，甫於於98年9月30
    日假釋出監付保護管束，於98年11月22日假釋期滿未經撤銷
    ，視為執行完畢等情，亦有上開臺灣高等法院被告前案紀錄
    表可參，其於有期徒刑執行完畢後5年內故意再犯本件有期
    徒刑以上之罪，為累犯，應依刑法第47條第1項之規定加重
    其刑。爰審酌被告前曾有施用毒品之不良素行，歷經觀察勒
    戒、強制戒治及刑之執行程序猶施用之，顯見其戒毒意志不
    堅，本不宜寬貸，惟念被告施用毒品乃自戕一己之身體健康
    ，對社會造成之危害尚非直接鉅大，且犯後坦承犯行，態度
    尚可等一切情狀，量處如主文所示之刑，以資懲儆。扣案之
    第一級毒品海洛因1包（驗餘淨重0.0740公克），屬查獲之
    毒品，不問屬於犯人與否，應依毒品危害防制條例第18條第
    1項前段之規定，宣告沒收銷燬之；扣案毒品之外包裝1只，
    已用於包裹上開毒品，難與毒品完全析離，應一併沒收銷燬
    之。至於鑑驗耗用之海洛因（0.0020公克），既已滅失，自
    無庸宣告沒收銷燬。
據上論斷，應依刑事訴訟法第273條之1第1項、第284條之1、第
299條第1項前段，毒品危害防制條例第10條第1項、第2項、第18
條第1項前段，刑法第11條、第55條、第47條第1項，判決如主文
。
本案經檢察官郭騰月到庭執行職務。
中    華    民    國    99    年    6     月    25    日
                  刑事第十四庭  法  官  李殷君
以上正本證明與原本無異。
如不服本判決應於收受送達後10日內向本院提出上訴書狀，並應
敘述具體理由；其未敘述上訴理由者，應於上訴期間屆滿後20日
內向本院補提理由書（均須按他造當事人之人數附繕）「切勿逕
送上級法院」。
                                書記官  殷玉芬
中    華    民    國    99    年    6     月    30    日
附錄本判決論罪科刑法條全文：
毒品危害防制條例第10條
施用第一級毒品者，處 6 月以上 5 年以下有期徒刑。
施用第二級毒品者，處 3 年以下有期徒刑。

司法院資訊處製作；財團法人民間司法改革基金會備份。
